【裁判字號】    97,重上,102
【裁判日期】    980602
【裁判案由】    損害賠償
【裁判全文】
臺灣高等法院臺中分院民事判決         97年度重上字第102號
上訴人即
被上訴人    乙○○
訴訟代理人  涂芳田律師
複代理人    丁○○
上訴人即
被上訴人    裕國冷凍冷藏股份有限公司
法定代理人  丙○○
訴訟代理人  羅豐胤律師
訴訟代理人  蔡素惠律師
訴訟代理人  甲○○
上列當事人間損害賠償事件，上訴人對於中華民國97年6月23日
臺灣臺中地方法院96年度重訴字第382號第一審判決提起上訴，
本院於98年5月19日言詞辯論終結，判決如下：
    主      文
原判決關於駁回上訴人即被上訴人乙○○下開第二項之訴暨其假
執行之聲請，及訴訟費用之裁判均廢棄。
上訴人即被上訴人裕國冷凍冷藏股份有限公司應再給付乙○○新
台幣參佰壹拾捌萬伍仟參佰玖拾貳元，及自民國96年9月18日起
至清償日止，按年息5%計算之利息。
乙○○其餘上訴、及裕國冷凍冷藏股份有限公司之上訴均駁回。
第一、二審訴訟費用，由裕國冷凍冷藏股份有限公司負擔66%，
餘由乙○○負擔。
本判決第二項於乙○○以新台幣壹佰零陸萬元為裕國冷凍冷藏股
份有限公司供擔保後，得假執行。但裕國冷凍冷藏股份有限公司
於執行標的物拍定、變賣前，得以新台幣參佰壹拾捌萬伍仟參佰
玖拾貳元，為乙○○預供擔保後，免為假執行。
    事實及理由
一、上訴人即被上訴人乙○○（以下稱乙○○）主張：
  (一)乙○○於民國96年l月10日與上訴人即被上訴人裕國冷凍冷
    藏股份有限公司（以下稱裕國公司）簽訂冷藏庫租賃契約書
    ，約定乙○○向裕國公司承租冷藏庫儲存所有之老薑約貳萬
    箱（每箱約30公斤），租期自民國96年2月l日起至96年12月
    31日止，租金自96年2月l日起至96年9月30日止，每箱為新
    台幣（下同）55元，自96年10月l日起，每箱每月則加付7.5
    元；租期屆滿時乙○○須出清全部標的物，而裕國公司除需
    提供冷藏庫保管乙○○所交付之老薑外，應利用其冷藏設備
    及專業知識，並參酌乙○○提供之溫度區間（攝氏9～13度
    ）為本件契約標的物之保管；是兩造所訂之契約應屬「租賃
    」與「寄託」之混合契約，依民法第590條規定，裕國公司
    應盡善良管理人之注意義務。詎裕國公司未盡其善良管理人
    之責任，致乙○○寄託之薑於96年3、4月間發現發生腐爛、
    凍傷、發芽等毀損情形，不能依原定計劃出售予第三人而受
    有損害，裕國公司給付之內容顯然不符債務本旨，而有不完
    全給付之情事；又此之不完全給付應可歸責於裕國公司未盡
    其之注意義務，且屬不能補正之情形，則依民法第227條第1
    項、第226條第1項之規定，裕國公司就乙○○所受損害應負
    債務不履行之損害賠償責任。
  (二)茲將乙○○所受損害、及所失利益說明如下：
    1.系爭薑品總價值：
    (1)薑品成本（見原審卷(一)第58頁）：
      乙○○寄放在裕國公司冷藏庫之薑品總計為15,597箱（每
      箱30公斤折合為50台斤，總計為779,850台斤），係向訴
      外人戊○○、己○○、庚○○、子○○、辛○○、壬○○
      、癸○○、丑○○、及寅○○等人所購買。薑品成本總金
      額為18,038,425元。平均每箱成本為1,157元。
    (2)紙箱成本：紙箱每只39元×15,597箱=608,283元。
      運費成本：貨運費用支出，載運貨品之運費，合計
                790,500元，折算每箱運費成本為51元。
      冷藏成本：支付裕國公司之冷藏費用合計為1,801,454元
                。以每箱計算之冷藏成本為116元。
      雜項成本：膠帶、塑膠帶（裝箱用）等費用，合計雜支費
      用253,598元，折算每箱雜支成本為16元，惟減縮為每箱
      10元（見本院卷第210頁）。
    (3)綜合上開成本，每箱為1,373元。總計為21,414,681元。
    2.所受損失（即腐壞部分）14,990,414元。
  (1)所受損失原應以96年7月至11月按月清點腐壞之箱數11,22
      1箱計算（見原證14，原審卷(二)第30頁），惟乙○○既主
      張以總箱數15,597箱之70%腐壞，即以10,918箱為腐壞總
      箱數。
    (2)總數15,597箱、腐壞70%=10,918箱×50台斤=545,900台斤
      ，未腐壞4,679箱×50台斤（箱）=233,950台斤。
      乙○○於96年3月26日與大盤商卯○○簽定合約書，雙方
      約定：「．．．於農曆6月15日出20萬台斤生薑，每台斤
      以30元購買」、「農曆7月15日出40萬台斤，每台斤以40
      元購買」、「以300萬元現金作為訂金」（見原審卷(一)第
      103、104頁）。簽立此合約書之後，卯○○提貨時即發現
      有薑品有腐壞的情形，即由乙○○整理未腐壞之薑品陸續
      交付予卯○○，總計交付10萬台斤，每台斤以30元計算。
      卯○○於提領300萬元完畢後即未再買受系爭薑品。剩餘
      未腐壞之薑品為133,950台斤，由上訴人乙○○陸續出貨
      售予他人。
  (3)腐壞薑品之損失：腐壞薑品之箱數為10,918箱×每箱綜合
      成本1,373元=14,990,414元。所受損失即為14,990,414元
      。
    3.所失利益5,557,262元（見原卷(一)第102頁）
    乙○○與訴外人卯○○訂定買賣契約，原定：「於農曆6
      月15日出20萬台斤生薑，每台斤以30元購買」、「農曆7
      月15日出40萬台斤，每台斤以40元購買」，如依約出售，
      則：Ａ．200,000台斤×30元=6,000,000元。
          Ｂ．400,000台斤×40元=16,000,000元。
    總數779,850台斤減去預定售予卯○○之60萬台斤後，剩
      179,850台斤。
          Ｃ．其中150,200台斤以96年低於平均價之每台斤45
              元計算，價值6,759,000元。
          Ｄ．另薑母頭部分占593箱即29,650台斤，每台斤以
              20元計算，價值593,000元。
      如未腐壞，則全部薑品15,597箱出售之總價值為29,352,
      000元。（Ａ＋Ｂ＋Ｃ＋Ｄ），折算每箱平均價值1,882元
      （29,352,000元÷15,597箱）。
    每箱出售平均價值1,882元（薑品價值）減去每箱綜合成
      本1,373元=509元，即為每箱之利潤為509元。
    腐壞之箱數為10,918箱×每箱利潤509元=5,557,262元。
      即所失利益為5,557,262元。
    4.全部損害為，所受損失14,990,414元+所失利益5,557,262
      元=20,547,676元，爰減縮請求為20,546,400元（減縮之
      1,276元為所失利益部分）。
  (三)依兩造96年l月10日簽訂之系爭冷藏庫租賃契約書、民法第
    614條、第590條倉庫暨寄託契約、及民法第227條第1項不完
    全給付法律關係，請求賠償系爭老薑於寄託期間發生腐爛、
    凍傷、及發芽等毀損之上開損失等語。
二、裕國公司則以：系爭薑品係因存放過久、及可歸責於乙○○
    之原因而毀壞，因薑品屬於植物，經過一段時間，必會毀壞
    ，業經證人即台灣區冷凍冷藏工業公會技術委員會主任委員
    曾健華於原審證述甚詳。又依行政院農業委員會農業試驗所
    （以下稱農試所）97年10月7日農試技字第0970007205號函
    覆鈞院對老薑之冷藏保存期限，在5℃下為20～60天、在10
    ℃下為70～90天、15℃下為120～150天，常溫下為20～30天
    。農試所為我國頂尖之農業研究機構，其出具之意見應較可
    採。乙○○之薑品自96年1月31日入庫冷藏，至同年7月始陸
    續出貨，保存已逾五個月；而標準海事檢定有限公司97年9
    月20日檢驗時，系爭薑品已保存八個月餘，均已逾農試所函
    覆之最長150天（5個月）保存期限，可見；系爭薑品腐壞，
    應屬自然現象，不可歸責於裕國公司。又乙○○指定存放系
    爭薑品之溫度為9℃-13℃，為發生寒害之臨界溫度以下，系
    爭薑品於9℃-13℃冷藏數月，自會產生腐爛等現象，冷藏溫
    度既為乙○○所指定，薑品因此所生之損害，自應由乙○○
    自行承擔。再兩造於系爭契約第2條約定包裝方式以紙箱包
    裝，惟乙○○卻以塑膠袋打孔方式包裝，致空氣無法對流，
    亦為薑品腐爛之原因。末依系爭契約第9、10條約定，乙○
    ○應經常對系爭薑品品質加以抽驗鑑定，若薑品之品質有變
    異或已不適合再繼續冷藏，經裕國公司通知時即應立即出清
    存貨，惟裕國公司於96年6月22日以96群胤字第75號律師函
    、於96年7月30日以台中工業區郵局第735號存證信函、及於
    96年9月14日以台中工業區郵局第948號存證信函已通知系爭
    薑品有腐爛情形，乙○○至96年7月2日始陸續少量出貨，乙
    ○○怠於出清存貨，致損害擴大，此均不可歸責於裕國公司
    。按裕國公司依約僅提供空間、及於該空間保持一定之溫度
    ，即盡善良管理人之注意義務，而寄託物之品質控制及其變
    化，並非裕國公司之義務。裕國公司已依契約約定提出給付
    ，並無給付不完全之情等語。
三、原審判決：
  (一)裕國公司應給付乙○○10,273,200元及自96年9月18日起至
    清償日止，按年息5%計算之利息。
  (二)並駁回乙○○其餘之訴。
  (三)就乙○○勝訴部分，分別酌定相當擔保金為假執行宣告、及
    裕國公司免為假執行之宣告，並駁回乙○○其餘假執行之聲
    請。
四、兩造均不服原判決，提起本件上訴。
  A、乙○○於本院聲明，求為判決：
   1.上訴部分：
    (一)原判決不利於乙○○之部分廢棄。
    (二)上開廢棄部分，裕國公司應再給付乙○○10,273,200元，
      及自96年9月18日起至清償日止，按年息5%計算之利息。
    (三)願供擔保，請准宣告假執行。
   2.答辯部分：上訴駁回。
  B、裕國公司於本院聲明，求為判決：
   1.上訴部分：
    (一)原判決不利於裕國公司部分廢棄。
    (二)上開廢棄部分，乙○○在第一審之訴及其假執行之聲請均
      駁回。
    (三)如受不利判決，願供擔保，請准宣告免為假執行。
   2.答辯部分：上訴駁回。
五、本件經本院進行協議簡化爭點結果，確認兩造不爭執之事實
    如下（見本院卷第161至163頁）：
  (一)兩造於96年1月10日簽訂系爭冷藏庫租賃契約（見原審卷(一)
    第9至13頁）。
    1.依系爭租約第2條約定，本件標的物之包裝方式以紙箱包
      裝，每箱重量約30公斤。
      第4、5條約定：前期：自96年2月l日起至96年5月31日止
      ；後期：自96年6月1日起至96年9月30日止，每箱租金均
      55元；自96年10月1日起至96年12月31日止，每箱每月加
      付租金7.5元。
    2.系爭租約第9條約定：「乙方（即乙○○）僱用之貨車進
      貨時，應按甲方（即裕國公司）管理員之指示，將標的物
      堆放於棧板上，由甲方負責將其貨品堆放入庫，但甲方對
      乙方標的物不負品質鑑定之責任，其品質由乙方自行負責
      ，故乙方應經常自行對本合約之標的物之品質加以抽驗鑑
      定，否則所發生之品質問題概與甲方無涉。」
    3.系爭租約第10條約定：「甲方之冷藏庫房設備及溫度控制
      之機制均經乙方認可後租用，甲方得按以往之正常方法操
      作控制，如乙方對該溫度有特別要求時，應事先以書面向
      甲方聲明，並經甲方確認。需求溫度為攝氏11度，正負二
      度。」
    4.系爭租約第11條約定：「乙方認知本契約標的物為農產品
      ，會因種植之土壤氣候及管理條件與自然老化等因素而致
      變質或腐爛，若甲方發現標的物之品質有變異，或已不適
      再繼續冷藏時，得即以電話或書面通知乙方知悉，乙方應
      即出清存貨，否則一切責任均由乙方自負。」
    5.系爭租約第12條約定：「乙方冷藏於甲方之標的物，若因
      甲方溫度控制有明顯失誤，導致結冰凍傷致乙方蒙受損害
      ，甲方對該部分負賠償責任，但因貨品之自然老化、質變
      或腐爛、或因天災地變等人力不可抗拒之災害所發生之損
      害，甲方不負賠償責任。」
  (二)乙○○自96年1月30日起陸續將薑品存放入裕國公司冷藏庫
    ，至96年5月3日共15,597箱（每箱30公斤折合為50台斤，總
    計為779,850台斤）；並自96年3、4月間起，陸續將系爭薑
    品運出，迄同年11月30日全部出清。（見外放之裕國公司乙
    ○○異動明細）
  (三)乙○○已給付1,801,454元租金予裕國公司完畢（見原審卷
    (一)第99頁付款支票）。
  (四)乙○○存放在裕國公司冷藏庫之系爭薑品，均係先以不規則
    打洞之塑膠袋包裝後，再裝入外層之紙箱內。
  (五)裕國公司於其之冷藏庫內堆放系爭薑品之方式，係先於冷藏
    庫底部放置一棧板，高約13至15公分，棧板上面放四層，每
    層七箱，其上再加一棧板，該棧板上面再放二層，每層七箱
    。
  (六)依標準海事檢定有限公司於96年9月20日現場檢驗所拍攝之
    相片顯示，裕國公司堆置系爭薑品之冷藏庫，地面潮濕，部
    分裝有系爭薑品之紙箱有破爛塌陷之情形；且系爭薑品部分
    確有凍傷、腐爛發霉、或發芽等質變現象（見原審卷(一)第
    300至337頁）。
  (七)原審法院於96年10月31日至裕國公司勘驗系爭損壞之薑、及
    冷藏庫設備，勘驗結果為（見原審卷(一)第37、38頁）:
    1.未載走的存貨中（本島薑），包裝紙箱及內裡塑膠袋均有
      打洞以通氣，目前裡面的薑已有發芽及腐爛（2F第10庫）
      。
    2.第9庫（為原始存放），經抽驗兩箱（大薑），薑經取出
      ，一箱上面2/3部分尚為完好的，但下面1/3部分有腐爛情
      形，另一箱尚完好；再開第三箱，上面2/3尚完好，下面
      1/3則有腐爛。
    3.堆放方式：1棧板上面放四層，每層7箱，共28箱，再加一
      板後，上面兩層共14箱。
    4.9庫再開2箱本島薑，則全已腐爛。
    5.查勘其他農產品的堆放情形，與系爭薑品一樣（8庫）。
    6.棧板的高度約13~15cm，寬1.2米，長1.5米。
  (八)裕國公司分別於96年6月22日以九六群胤字第75號律師函、
    96年7月30日台中工業區郵局第735號存證信函、及96年9月
    14日台中工業區郵局第948號存證信函，通知乙○○系爭薑
    品有質變、及腐爛等情形，要求儘速出貨（見原審卷(一)第30
    至33頁）。
  (九)中臺科技大學97年3月12日中臺富食字第0970002020號函，
    就原審法院向其查詢老薑存放之問題，說明如下（見原審卷
    (二)第47頁）：
    1.老薑存放條件以溫度在10-15度C以及80+5%相對濕度為適
      當。但在台灣老薑產地，如名間的薑農們通常僅以透氣的
      布袋裝好老薑，放置在通風的室內即可，在3-5個月內販
      售沒問題，但若想延長其販售時間則仍以溫濕度控制穩定
      良好的環境下貯存為妥。
    2.一般老薑大概可以放置十個月左右，但仍須視貯藏庫溫濕
      度管控得當與否而定。
    3.老薑若貯放在一般冷藏庫的低溫下，即會遭凍傷；若在不
      通風、不透氣的環境下造成濕度過高就會發芽甚者腐爛。
  (十)行政院農業委員會農業試驗所97年10月7日農試技字第09700
    07205號函，就本院函詢之老薑貯藏問題，答覆如下（見本
    院卷第100頁）：
    1.薑最適冷藏保存條件為13～15℃，相對溼度為65-80%。
    2.老薑冷藏保存期限在5℃以下為20至60天，在10℃為70至
      90天，15℃為120至150天，常溫下為20至30天。
    3.目前無相關文獻供有利之舉證，證明老薑之冷藏保存方式
      會因產地或品種之不同，而有不同之冷藏保存方式。就品
      種而言，廣東薑之細胞結構與竹薑之細胞結構及含水率等
      有所不同，亦會影響其失重。
    4.目前無相關文獻供有利之舉證，證明紙箱內包裹打洞塑膠
      袋與未包裹塑膠袋將會影響紙箱內的相對溼度，若相對溼
      度高於適當的貯藏溼度，將有可能會造成產品腐敗。
    5.老薑存放於13℃以下，會有寒害產生，而造成萎縮、腐爛
      、表皮凹陷和表皮燙傷症狀等，會隨著貯藏時間的延長越
      嚴重。顯示，薑發生寒害的臨界溫度為13℃。
    6.目前無相關文獻供有利之舉證，證明老薑冷藏保存是否宜
      帶有土壤。由於土壤清洗包裝等過程中可能會造成老薑機
      械傷害表皮破損，使蒸散作用加劇，在貯藏期間可能會引
      起薑萎縮、腐敗及增加發芽時病害的發生率。
  (十一)裕國公司對乙○○主張下列費用之支出、及出售薑品之價格
    不爭執：
    1.薑品成本總金額：18,038,425元（見本院卷第202頁）。
    2.紙箱成本：紙箱每只39元×15,597箱=608,283元（見本院
                卷第163頁）。
    3.運費成本：790,500元（見本院卷第177頁）。
    4.冷藏成本：支付裕國公司之冷藏費用合計為1,801,454元
                ，以每箱計算之冷藏成本為116元（見本院卷
                第202頁）。
    5.雜項成本：每箱雜支成本為10元（見本院卷第210頁）。
    6.乙○○出售予訴外人卯○○之系爭薑品：
      (1)於農曆6月15日出售20萬台斤薑品，每台斤30元。
      (2)於農曆7月15日出售40萬台斤薑品，每台斤40元。
      (3)另150,200台斤以96年低於平均價之每台斤45元計算，
        價值6,759,000元。
      (4)另薑母頭593箱即29,650台斤，每台斤以20元計算，價
        值593,000元（見本院卷第161頁、198頁背面）。
    兩造對上開事實不爭執，應受拘束。本院就上開事項，無庸
    再調查証據，自得為判決之基礎。
六、惟兩造對下列事項爭執之，茲將兩造爭執之點，逐一論述如
    下：
  (一)系爭薑品腐壞之比例為多寡？乙○○因系爭薑品之腐壞，其
    所受之損害、及所失之利益為何？
    1.系爭薑品腐壞之比例為65.5%。
      乙○○主張：裕國公司派員工辰○○與其會同於96年7
        月2日檢視腐壞比例即有43%，於96年7月5日腐壞比例有
        65%，辰○○因見腐壞情形約略相同，乃向其表示日後
        自行清點，並以電子郵件傳送檢視結果之日、月報表，
        其乃自同年8月7日至同年11月10日按辰○○指示，將同
        年7月起之日、月報表電傳予裕國公司，計自96年7月起
        至11月止，依其傳送之日、月報表顯示，系爭薑品腐壞
        比例為70%以上等語。裕國公司則以：乙○○主張之腐
        壞數量，為其自行計算所得，並未會同裕國公司共同檢
        驗，依標準海事檢定有限公司抽驗狀況紀錄，系爭薑品
        腐爛之比例平均僅為10.839%等語。經查：裕國公司於
        96年6月22日以96群胤字第75號律師函通知乙○○系爭
        薑品有質變、及腐爛等情形，要求儘速出貨時，裕國公
        司即派員工辰○○分別於96年7月2日、同月5日與乙○
        ○檢驗系爭薑品腐壞程度，辰○○並於96年7月2日之檢
        視單上簽名等情，業據證人辰○○於原審審理中證稱屬
        實，並有上開檢視單在卷可稽（見原審卷(二)第76頁背面
        、77頁、145頁、146頁）、又有乙○○提出自96年8月7
        日至同年11月10日以電子郵件傳送96年7月起至11月止
        系爭薑品腐壞比例之之日、月報表、及電子郵件傳輸明
        細表附卷可證（見原審卷(一)第133至251頁、原審卷(二)第
        27至29頁）。裕國公司雖以：裕國公司以兩造對薑品的
        好壞各自判讀，辰○○始不願意簽認，辰○○僅在96年
        7月2日單上簽名，該簽名係表示裕國公司有派人到場，
        後來公司就沒有派人去，因兩造認定薑品腐壞標準不一
        ，去了亦無意義；又裕國公司之電子信箱有阻絕功能，
        並未收到乙○○傳送之上開日、月報表云云；而證人辰
        ○○於原審作證時，亦避重就輕，以其會同乙○○清點
        薑品腐壞情形，僅係在場關心而已，其未去干涉薑品之
        腐壞標準，亦無向乙○○表示以電子信箱傳送清點之日
        、月報表云云。惟查：乙○○以上開電子郵件帳號係辰
        ○○所提供，因其在工廠檢驗腐壞比例時要辰○○簽名
        ，辰○○不敢簽名負責，即要其以名片上之電子郵件傳
        送至公司等語甚詳，而裕國公司對上開電子郵件收件者
        之帳號，為裕國公司所有一節，並不爭執（見本院卷第
        167頁）；又裕國公司既派員辰○○與乙○○會同檢驗
        系爭薑品腐壞程度，辰○○何以僅在96年7月2日檢視單
        上簽名，而拒絕在同月5日單上簽名，應係經乙○○清
        點結果，系爭薑品腐壞情形嚴重，辰○○始拒續在檢視
        單上簽名確認；又上開檢視單上所載腐壞程度分別為43
        %、65%固為乙○○自行計算比例，惟乙○○於本院審理
        中已陳明：其從裕國公司載回之薑品，其於檢驗時，辰
        ○○在場，簽名係確認上開好的、壞的比例等語甚詳（
        見本院卷第211頁），故上開檢視單所載壞43%、及65%
        ，雖為乙○○自行計算比例，但辰○○既在場會同檢驗
        ，上開腐壞比例之計算，僅係依當時清點檢視結果計算
        而得，自可採信。又查乙○○自96年7月起即開始清點
        腐壞之薑品，有其提出遭凍傷、腐爛、長芽及傾倒廢棄
        薑品之現場照片在卷可證（見外放證物袋），本院依清
        理現場被丟棄之薑品堆積如山之事實，顯見；系爭薑品
        腐壞程度相當嚴重，堪認裕國公司派員工辰○○與乙○
        ○檢驗系爭薑品腐壞程度時，因系爭薑品腐壞程度嚴重
        ，證人辰○○為迴避簽認之責任，乃告知乙○○於清點
        後，以電子郵件傳送檢視結果之日、月報表予裕國公司
        ，此由裕國公司嗣後均未再派員檢驗薑品之腐壞程度一
        節，亦可認定，堪信乙○○主張辰○○確有而告知以電
        子信箱寄送日、月報表一節，尚堪採信，則裕國公司嗣
        以公司電子信箱有阻絕功能，並未收到上開日、月報表
        ，而否認乙○○有傳送上開系爭薑品腐壞之日、月報表
        云云，顯無足採。
      裕國公司無正當理由拒收乙○○以電子郵件傳送清點之
        日、月報表，此不利益自應由裕國公司負擔；且系爭薑
        品腐壞之程度，亦應還原以當時清點之數目，較為客觀
        、真實，因之；本院自得以乙○○清點後傳送予裕國公
        司之日、月報表為據，認定系爭薑品腐壞之比例。惟查
        ：乙○○傳送予裕國公司系爭薑品腐壞比例，依96年7
        月起至11月止之日、月報表記載，系爭薑品腐壞比例於
        7月份為63%、8月份為68%、9月份為77%、10月份為79%
        、11月份為76%，則自96年7月至同年11月之平均腐壞比
        例為74%一節，有乙○○製作之日、月報表（即清點紀
        錄）、及電子郵件傳輸明細在卷可稽（見原審卷(一)第13
        3至251頁、原審卷(二)第27至30頁）。然依農試所上開函
        示內容，老薑冷藏保存期限在5℃以下為20至60天，在
        10℃為70至90天，15℃為120至150天，常溫下為20至30
        天（本院採農試所函示之意見，理由下述），而查乙○
        ○係自96年1月30日起陸續將薑品存放入裕國公司冷藏
        庫，至96年5月3日共15,597箱（96年3月17日前大量存
        入後，直至96年4月24、25日各存入160箱、4月26日存
        入129箱、及5月2、3日分別存入160、及168箱）；並自
        96年3、4月間起，即陸續將系爭薑品運出，迄同年11月
        30日全部出清，有異動明細表在卷可稽（證物外放），
        足見；系爭薑品於96年1月30日至3月大宗入庫，如溫、
        濕度控制得當，最長可達5月之久，則乙○○得主張裕
        國公司賠償系爭薑品腐壞之損失，應係指在合理保存期
        限內所生之腐壞而言，如超過上開冷藏保存期間所生之
        損害，自無令裕國公司賠償之餘地。則依系爭薑品上開
        之入庫時間，各保存期間應至同年7月至10月間，惟乙
        ○○於96年4、5月間既僅少量存入160箱、160箱、129
        箱、160箱、及168箱，如以之計算96年9、10月間亦為
        合理保存期限，對裕國公司而言，係有失公允。本院審
        酌系爭薑品大量入庫之時間為96年2、3月份，則合理保
        存期間應分別為96年7、8月份止；次查乙○○自96年7
        月間開始陸續載回薑品至其住處廣場清理，有上開堆置
        薑品之現場清理照片可證，依乙○○出庫單、日報表、
        月報表記載，96年7月份出庫總箱數1,962箱，其中上品
        580箱，下品138箱，敗壞1,244箱，敗壞比率為63%；8
        月份出庫總箱數3,871箱，其中上品894箱，下品329箱
        ，敗壞2,648箱，敗壞比率為68%，計算96年7、8月份平
        均腐壞比例應為65.5%，乙○○主張依其於96年7月至11
        月按月清點腐壞之箱數為11,221箱，以系爭薑品腐壞比
        例為70%云云，尚無足採。
      裕國公司雖以：其於96年9月20日委請標準海事檢定有
        限公司檢驗薑品腐壞狀況，依D7、D9、D10冷藏庫薑品
        抽驗狀況記錄，系爭薑品腐爛及生霉之比例平均僅為10
        .839% 【（25.68%＋14.36%＋10.00%＋22.89%＋2.72%
        ＋1.01%＋19.93%＋7.38%＋4.42%＋0%）÷10=10.839%
        】等語，惟已為乙○○所否認，並以裕國公司囑託標準
        公司鑑定時，本件已起訴，卻未通知其會同鑑定，取樣
        受鑑定之薑品有問題，該鑑定結果應不具證據力等語。
        查裕國公司固提出標準公司上開檢查證明書為證（見原
        審卷(一)第294至346頁），惟依標準公司該檢查證明書記
        載，鑑定之薑品係自D7、D9、D10冷藏庫中隨機抽驗13
        箱薑品檢驗之，並非針對全部尚冷藏之系爭薑品為檢驗
        ；又裕國公司亦未能提出有通知乙○○應會同檢驗鑑定
        之證明，則裕國公司於本件起訴後，片面囑託標準公司
        鑑定，該鑑定取樣之薑品，是否係經刻意篩選後之薑品
        ，即不無疑義，而裕國公司未會同乙○○鑑定，亦有失
        客觀標準；況由標準公司於96年9月20日現場檢驗所拍
        攝之相片顯示，裕國公司堆置系爭薑品之冷藏庫，地面
        潮濕，部分裝有系爭薑品之紙箱有破爛塌陷之情形；且
        系爭薑品部分確有凍傷、腐爛發霉、或發芽等質變現象
        （見原審卷(一)第300至337頁相片），為兩造所不爭，已
        如上述，則依相片所示，系爭薑品遭凍傷、腐爛發霉之
        程度相當嚴重，而標準公司於檢查報告中卻以系爭薑品
        腐爛及生霉之比例，僅分別為25.68%、14.36%、10.00%
        、22.89%、2.72%、1.01%、19.93%、7.38%、4.42%、0%
        ，亦顯與事實不符，因之；標準公司上開檢查證明書對
        系爭薑品腐壞比例之鑑定，有失客觀，應無足採。況裕
        國公司亦一再辯以：薑品之保存期限最多為150天，系
        爭薑品已逾5個月，生霉、發芽、腐爛均屬正常現象云
        云，按薑品既於保存超過5個月者，生霉、發芽、腐爛
        屬正常現象，何以標準海事檢定有限公司於96年9月20
        日鑑定時，裕國公司復辯以：系爭薑品腐爛及生霉之比
        例平均僅為10.839%云云，足見；裕國公司前、後所辯
        ，相互矛盾，並無足取。
      又查原審法院於96年10月31日至裕國公司勘驗系爭損壞
        之薑、及冷藏庫設備，經勘驗結果為：1.未載走的存貨
        中（本島薑），包裝紙箱及內裡塑膠袋均有打洞以通氣
        ，目前裡面的薑已有發芽及腐爛（2F第10庫）。2.第9
        庫（為原始存放），經抽驗兩箱（大薑），薑經取出，
        一箱上面2/3部分尚為完好的，但下面1/3部分有腐爛情
        形，另一箱尚完好；再開第三箱，上面2/3尚完好，下
        面1/3則有腐爛。3.堆放方式：1棧板上面放四層，每層
        7箱，共28箱，再加一板後，上面兩層共14箱。4.9庫再
        開2箱本島薑，則全已腐爛。5.查勘其他農產品的堆放
        情形，與系爭薑品一樣（8庫）。6.棧板的高度約13～
        15cm，寬1.2米，長1.5米等情，有原審勘驗筆錄在卷可
        稽（見原審卷(一)第37、38頁）。查原審履勘現場時，系
        爭薑品均已超過五個月之保存期限；原審又未能及時就
        當時尚存之系爭薑品，囑託相關機關鑑定腐壞比例，而
        僅以目測方式勘驗得上開腐壞情形，則本院自無從由上
        開勘驗筆錄內容之記載，判斷系爭薑品腐壞比例，附此
        說明。
    2.乙○○因系爭薑品之腐壞，其所受之損害為14,026,616元
      、所失之利益5,199,944元，總計為19,226,560元。
      系爭薑品之總價值為21,414,681元。
        乙○○主張其寄放在裕國公司冷藏庫之薑品總計為15,
        597箱（每箱30公斤折合為50台斤，總計為779,850台斤
        ），係向訴外人戊○○、己○○、庚○○、子○○、辛
        ○○、壬○○、癸○○、丑○○、及寅○○等人所購買
        ，其購買系爭薑品成本總金額為18,038,425元，平均每
        箱成本為1,157元。包裝薑品之紙箱成本總計為608,283
        元，折算每只紙箱為39元。運費成本為790,500元，折
        算每箱運費成本為51元。支付予裕國公司之冷藏費用為
        1,801,454元，折算每箱之冷藏成本為116元。支出之雜
        項成本，每箱為10元等情，均為裕國公司所不爭，已如
        上述，則計算乙○○所有之系爭薑品總價值為21,414,
        681元【計算方式：1,157元（薑品成本）＋39元（紙箱
        成本）＋51元（運費成本）＋116元（冷藏成本）＋10
        元（雜項成本）＝1,373元（每箱成本）；1,373元ｘ15
        ,597箱＝21,414,681元】。
      系爭薑品腐壞所受之損失為14,026,616元。
        系爭薑品總箱數15,597箱，其中65.5%腐壞，腐壞箱數
        為10,216箱，而每箱綜合成本1,373元，計算系爭薑品
        因腐壞所受之損失為14,026,616元（計算方式：15,597
        箱ｘ65.5%ｘ1,373元＝14,026,616元，角不列入）。
      因腐壞未能如期出售所失之利益為5,199,944元。
      乙○○主張所失利益之計算標準，係依其與訴外人卯○
        ○訂定買賣契約原定之農曆6月15日出20萬台斤薑品，
        每台斤以30元購買、農曆7月15日出40萬台斤，每台斤
        以40元購買，如依約出售可得6,000,000元、及16,000,
        000元。剩餘之179,850台斤，其中150,200台斤以96年
        低於平均價之每台斤45元計算，價值6,759,000元；另
        薑母頭部分占593箱即29,650台斤，每台斤以20元計算
        ，價值593,000元。則系爭薑品如未腐壞，全部15,597
        箱出售之總價值為29,352,000元，折算每箱平均價值1,
        882元（29,352,000元÷15,597箱＝1882元）等語，而
        裕國公司對乙○○出售予訴外人卯○○之系爭薑品，即
        於(1)農曆6月15日出售20萬台斤薑品，每台斤30元。(2)
        於農曆7月15日出售40萬台斤薑品，每台斤40元。(3)另
        150,200台斤以96年低於平均價之每台斤45元計算，價
        值6,759,000元。(4)另薑母頭593箱即29,650台斤，每台
        斤以20元計算，價值593,000元等情，均不爭執，已如
        上述，則本院自得據此計算系爭薑品，如未腐壞者，全
        部薑品15,597箱出售之總價值應為29,352,000元，折算
        每箱平均價值為1,882元，於減去每箱綜合成本1,373元
        後，則每箱之利潤為509元。又查腐壞之箱數為10,216
        箱，以每箱利潤509元計算，為5,199,944元，則乙○○
        所失利益為5,199,944元【裕國公司就所失之利益部分
        ，已捨棄因出售薑品時所節省之成本之主張（見本院卷
        第203頁)，則本院於計算所失利益時，自無扣除所節省
        之成本，附此敘明】。
      綜上；乙○○因系爭薑品之腐壞，其所受損害為14,026
        ,616元、及所失利益5,199,944元，總計為19,226,560
        元。
  (二)系爭薑品腐壞之原因為何？裕國公司對系爭薑品之腐壞是否
    應負不完全給付責任？而乙○○對於系爭薑品寄存之指示有
    無過失、或有怠於抽驗及出貨等注意義務，而有可歸責於已
    之事由？
    1.乙○○主張：系爭租約為租賃與寄託之混合契約，裕國公
      司於契約期間內保管乙○○所寄託之薑既受有相當之報酬
      ，自應盡善良管理人之注意義務保管寄託物，勿令冷藏之
      薑品腐爛、凍傷或發芽，而裕國公司堆置薑品之方式、地
      面潮濕、及濕度控制不當，應係造成薑品敗壞之原因，依
      薑之最佳保存濕度為70%～80%，然裕國公司冷藏庫潮濕，
      濕度超過90%以上；又堆放薑品應有隔板、留有空間，乙
      ○○將薑品寄存之另二家公司，即泰興冷凍公司、及順裕
      冷凍公司，其等堆置方式均係於每箱貨品上方置放兩條木
      條隔開，裕國公司未在每箱貨品間置放隔板，因通風不良
      致生腐壞等語。裕國公司則以：系爭薑品由乙○○僱用之
      貨車進貨時，依裕國公司管理員之指示，將標的物堆放於
      棧板上，由裕國公司負責將其貨品堆放入庫；乙○○於向
      薑農購買後，系爭薑品即有帶土，土中本身帶有細菌，品
      質自易生問題，乙○○先以塑膠袋包裝系爭薑品後再裝入
      紙箱，造成通風不良，不易散熱，該包裝方式亦影響薑品
      之存放；再薑最適冷藏保存條件應為攝氏13～15度，在攝
      氏13度以下，會有寒害產生，而乙○○要求之冷藏溫度為
      攝氏11度，正負2度，溫度過低，造成系爭薑品之毀壞；
      且薑品冷藏保存逾5個月，即有可能損壞，本件租期長達
      11個月，顯逾保存期限；再裕國公司所受託寄物大多為一
      般農產品紅蘿蔔等，未曾受託寄放薑品，且係以堆高機堆
      放，此為乙○○於簽約前所明知，而乙○○仍與裕國公司
      簽訂系爭寄託契約，自難令裕國公司負給付不完全責任等
      語。經查：
    2.就系爭薑品之堆置方式，裕國公司有過失。
      依系爭租約第9條約定：「乙方（即乙○○）僱用之貨車
      進貨時，應按甲方（即裕國公司）管理員之指示，將標的
      物堆放於棧板上，由甲方負責將其貨品堆放入庫，但甲方
      對乙方標的物不負品質鑑定之責任，其品質由乙方自行負
      責，故乙方應經常自行對本合約之標的物之品質加以抽驗
      鑑定，否則所發生之品質問題概與甲方無涉。」。裕國公
      司並不爭執系爭薑品由乙○○僱用之貨車進貨時，依裕國
      公司管理員之指示，將標的物堆放於棧板上，並由裕國公
      司以堆高機將貨品堆放入庫等情；而原審法院於96年10月
      31日至裕國公司勘驗系爭薑品之堆放方式，為棧板上面放
      四層，每層7箱，共28箱，再加一板後，上面兩層共14箱
      ，再查勘其他農產品之堆放情形，與系爭薑品一樣；棧板
      的高度約13～15cm，寬1.2米，長1.5米等情，有原審上開
      勘驗筆錄可稽。足見；系爭薑品係由裕國公司決定堆置冷
      藏之方式，而該冷藏方式係於底部放一塊棧板，棧板上面
      堆放四層，每層7箱，於第四層之上，始再置一塊棧板，
      而其上又堆放兩層薑品，每層仍置放7箱。而查：證人即
      台灣區冷凍冷藏工業公會技術委員會主任委員曾健華於原
      審結證稱：冷藏必須通風、透氣（於冷藏室時須每日換氣
      ，因為冷藏室有溫度，農產品的冷藏室都有換氣的設備）
      ，這是腐壞的主要因素。薑本身會呼吸，會產生乙烯，是
      一種催化作用的氣體，會催熟薑，薑本身就會腐爛。通風
      、透氣貨品保存時，必須要有隔板，或棧板，堆置時，每
      一層都要有隔板、有空間等語；又乙○○採購之其他薑品
      ，另委託訴外人泰興冷凍廠公司、及順裕冷凍廠公司冷藏
      ，據證人即順裕冷凍廠公司人員巳○○於原審結證稱：乙
      ○○於96年2月下旬存放在其公司之薑品約有4,000箱，裡
      面用塑膠袋裝老薑，外面係紙箱，該批老薑在11月底前，
      大部分都已出清，是集中在10月份出貨的，到11月底已全
      部出清；很少有腐爛、發霉、長芽之情形；我們冷藏的堆
      置空間，地上是使用棧板，棧板高約15公分高，每塊是約
      6尺平方寬度。推置的每一箱都有木條2支，木條厚度約1.
      7公分，寬約7公分，長約180公分。每一箱的中間都有間
      隔約3至5公分，如果空間足夠，有時間隔可以達10公分；
      冷藏溫度，控制在11、12度間；我們冷藏庫堆置採人工堆
      置，堆置的方式，地面的棧板是固定的，都鋪滿；濕度約
      80%至85%等語（見原審卷(二)第9頁）；及據證人即泰興冷
      凍廠公司廠長午○○結證稱：乙○○從96年2月1日開始進
      貨，到2月10日約3,000箱。出貨到96年11月30日止，全部
      出清，發生發霉、腐爛、長芽的情形只有微量。溫度是恆
      溫，控制在11至14度之間，我們堆放的方式，地面都有棧
      板，棧板的高度約15公分到20公分間；我們以人工堆放，
      棧板都是每塊6尺整片在地板上，每箱與每箱之間都有間
      隔約1.5公分到2公分，每箱上面都有2條木條間隔，與順
      裕公司一樣，每5箱為一個單位，每5箱的方塊間隔約15公
      分到20公分，堆放約6層、7層高，我們棧板底下是保持乾
      燥的；濕度約在85度，乙○○進貨時，我們有抽驗，抽驗
      結果沒有問題，如果有問題，我們會拒收。他的貨品包裝
      ，是紙箱裡面有塑膠袋，塑膠袋裡面再裝老薑。在正常的
      溫度底下，因為塑膠袋有打洞，而溫度是感應的，冷熱是
      傳導的，空氣是對流的，所以包裝沒有問題。」等語甚詳
      （見原審卷(二)第11、12頁），按證人巳○○、及午○○均
      為從事冷藏業之專業人員，依其等上開證詞，得知其等堆
      放薑品之方式，係以人工堆疊方式，每箱薑品之間均有間
      隔約3至5公分以上、或約1.5公分到2公分，於每箱上面再
      以2條木條間隔，以每5箱為單位，每5箱之方塊又有15公
      分到20公分之間隔，使冷氣能均勻流通，故自96年2月1日
      起至96年11月出清時止，乙○○寄放之薑品僅有微量發生
      發霉、腐壞情形，而觀之裕國公司上開堆放每箱薑品之方
      式，每箱薑品間並無任何間隔、空隙，且每層紙箱間亦未
      以隔板間隔，致堆置之薑品無法通風、透氣，紙箱內之薑
      品處於不通風、不透氣之情況下，而產生發芽、長霉而腐
      壞之情形，堪認裕國公司對系爭薑品之堆置方式有過失。
      裕國公司雖以其所受託寄之農產品係紅蘿蔔，未曾受託寄
      放薑品，此為乙○○於簽約前所明知，而乙○○仍與其簽
      訂系爭寄託契約，難令其負給付不完全責任；又乙○○對
      其上開堆置方式，從未提出異議、或其他堆置方式，應認
      乙○○同意裕國公司上開之堆置方式，裕國並無不完全給
      付之情事云云，惟均為乙○○所否認。按裕國公司為專業
      受託寄存農產品之冷藏公司，寄託人委由其冷藏貨物，係
      信賴其已有特殊專業知識、及冷藏設施，且依約約定貨品
      如何堆放入庫堆放，係屬受寄人之權責，其專業知識不足
      、及堆置方法不妥，如何可推由寄託人負責；又若其無受
      託寄放薑品之經驗，本應拒絕，然裕國公司卻仍與乙○○
      簽訂系爭寄託契約，且受有上揭報酬，即應盡冷藏業者善
      良管理人之注意義務保管寄託物，使受寄冷藏之薑品不生
      腐壞始是，裕國公司卻以上由，辯以其不負給付不完全責
      任云云，顯無足採。
    3.乙○○就冷藏溫度之指示有過失，惟裕國公司亦未落實冷
      藏庫溫度之管理，亦有過失。就濕度之設定，裕國公司有
      過失。
      依系爭租約第10條約定：「甲方（即裕國公司）之冷藏
        庫房設備及溫度控制之機制均經乙方（乙○○）認可後
        租用，甲方得按以往之正常方法操作控制，如乙方對該
        溫度有特別要求時，應事先以書面向甲方聲明，並經甲
        方確認。需求溫度為攝氏11度，正負二度。」；第12條
        約定：「乙方冷藏於甲方之標的物，若因甲方溫度控制
        有明顯失誤，導致結冰凍傷致乙方蒙受損害，甲方對該
        部分負賠償責任，但因貨品之自然老化、質變或腐爛、
        或因天災地變等人力不可抗拒之災害所發生之損害，甲
        方不負賠償責任。」。查爭租約第10條約定，需求溫度
        為攝氏11度，正負2度，濕度為80%，為乙○○所提出一
        節，為乙○○所不爭（見本院卷169頁背面），而依原
        審向中臺科技大學函查老薑存放條件以溫度在10-15度C
        、以及80+5%相對濕度為適當，但若想延長販售時間以
        溫、濕度控制穩定良好的環境下貯存為妥；老薑若貯放
        在一般冷藏庫的低溫下，即會遭凍傷；若在不通風、不
        透氣的環境下造成濕度過高就會發芽，甚者腐爛等語。
        而本院向行政院農業委員會農業試驗所函查結果：薑最
        適冷藏保存條件為13～15℃，相對溼度為65-80%；老薑
        存放於13℃以下，會有寒害產生，而造成萎縮、腐爛、
        表皮凹陷和表皮燙傷症狀等，會隨著貯藏時間的延長越
        嚴重，顯示薑發生寒害的臨界溫度為13℃等語（見原審
        卷(二)第47頁、及本院卷第100頁）。按中臺科技大學、
        及行政院農業委員會農業試驗所，對薑之冷藏保存溫度
        一為10-15度C，另一為13～15℃，而溼度則為80+5%、
        及65-80%，二者之意見，有所差異。惟本院綜合證人巳
        ○○上開證稱：冷藏溫度控制在11、12度間；濕度約80
        %至85%等語，及證人午○○結證稱：控制濕度約在85度
        等語，另證人曾健華亦於原審證稱：關於薑冷藏的條件
        ，溫度約須在攝氏12到14度；濕度約需保持在相對濕度
        70%到80%等語，上開證人均為從事冷凍冷藏業者，其等
        表示之意見，可資為參佐，其等就薑品之冷藏溫度應在
        12度以上，而濕度應維持在80%左右，與農試所上開函
        文就薑之冷藏保存溫度、及溼度，較為相近，且農試所
        為我國農業專門機構，其表示之意見應較中臺科技大學
        函示內容為可採。堪認薑品冷藏的條件，應依農試所之
        意見為準，即溫度應在13℃左右，相對溼度應為80%左
        右，則老薑存放之溫度如低於13℃以下，即會有寒害產
        生，會造成萎縮、及腐爛等損害。而系爭租約第10條約
        定，需求溫度為攝氏11度，正負2度，為乙○○所要求
        設定之溫度，該上、下限為9度至13度，顯然過低，應
        係造成系爭薑品腐壞之原因之一，乙○○就冷藏溫度之
        指示，自有過失。惟乙○○另以：依裕國公司冷藏庫溫
        度日報表顯示，96年5月3日Ｄ8庫溫度異常，存放薑品
        之D7庫降至5.9度、D9庫降至8.4度、D10升至13.3度；
        96年5月5日D10庫均超過13度；96年5月7日D10庫9時起
        超過13度；96年5月15日D9庫5時起逾13度；96年5月18
        日備註D7庫於9時起逾13度；96年5月28日D9、D10庫薑
        倒，另一溫度抄不到；96年6月4日1930廠區跳電，2130
        故障排除，零上系統於2230恢復運轉等語，乙○○以上
        所述，有裕國公司提出之冷藏庫房日報表在卷可稽（證
        物外放），由上開紀錄顯示，裕國公司於上開期間，冷
        藏系爭薑品之溫度最低確曾降至5.9度、8.4度，且電力
        系統有發生故障情事，溫控並不穩定，此亦為造成系爭
        薑品腐壞之原因之一。依系爭租約第12條約定，裕國公
        司對冷藏溫度控制如有失誤，導致結冰凍傷致貨品蒙受
        損害，就該部分之損失，亦負賠償責任，堪認裕國公司
        未落實冷藏庫溫度之管理，亦有過失。裕國公司雖又以
        ：上開為電腦溫度，因其電腦建置比較久，如要更換花
        費比較大，應以巡抄溫度為準云云，惟依上開冷藏庫房
        日報表記載，裕國公司於上開期間內，有因配合施工、
        及電動閥漏滷水處理而有未巡抄情事，按冷藏農產品溫
        度之掌控應屬最重要，裕國公司電腦溫控建置已久，未
        能更新，而以巡抄方式掌控溫度，又未能落實，益見；
        裕國公司對冷藏庫溫度之管理，並不嚴謹，裕國公司難
        辭其咎。
      就濕度部分，乙○○提出之濕度為80％，尚符合行政院
        農業委員會農業試驗所函示之標準，惟裕國公司設定之
        濕度卻高達90%至100%一節，業據裕國公司協理亦為其
        於原審之訴訟代理人蔡木盛陳稱：公司冷藏庫機械設備
        ，是維持在90%至100%，因機械濕度不能更改，像紅蘿
        蔔甚至濕度不夠，還需要噴水等語（見原審卷(二)第36頁
        ）；又據裕國公司訴訟代理人甲○○於本院審理中亦陳
        稱：「裕國公司的濕度是機械設定的無法更改，我們冰
        藏他人冰存的胡蘿蔔也是依95%至100%的濕度設定，我
        們有告知乙○○，他還是要寄存在我們那裡。．．．及
        裕國公司前不曾受寄薑品之冷藏業務，並無此業務之經
        驗」等語；及據裕國公司蔡律師陳稱：「因公司採用的
        是排式的方法，所以地面會潮濕」等語（見本院卷第17
        0頁），足見；裕國公司冷藏系爭薑品之濕度至少係設
        定在90%以上，甚且高達100%，已超出農業委員會農業
        試驗所所函示之薑品最適冷藏保存條件之相對溼度應為
        -80%甚多，裕國公司對濕度之設定自有過失，裕國公司
        雖以其公司係冷藏紅蘿蔔等蔬菜，公司冷藏庫機械設備
        之高濕度必需維持在90%至100%，不能更改，且已把濕
        度告知乙○○，乙○○仍要承租云云，惟已為乙○○所
        否認，並以：蔡木盛稱有去中興大學問濕度是80%，同
        意以80%濕度來寄存系爭薑品，還說薑品可以最後出清
        ，還把冰存之價格提高，其不清楚裕國公司存放他人的
        蔬菜濕度之設定是95%到100%等語，查乙○○從事薑品
        買賣營利，且系爭薑品價值甚高，如裕國公司確有告知
        公司冷藏庫機械設備之濕度無法更改，濕度均要維持於
        90%至100%間之情，乙○○為保障系爭薑品免於腐爛、
        及發芽，應無執意仍向裕國公司承租之理，而裕國公司
        既不能更改機械濕度，本應拒絕受託冷藏系爭薑品，惟
        仍與乙○○簽訂系爭租約，並收取上開報酬，裕國公司
        上開所辯，顯違反專業人管理常情，自無足取。是就濕
        度過高，應歸由裕國公司全部負責。
    4.乙○○就系爭薑品包裝方式，並無過失；且系爭租約約定
      之冷藏期限，與系爭薑品之腐壞並無必然關係；又乙○○
      於裕國公司通知系爭薑品有質變、及腐爛等情形，並無事
      證足證乙○○有怠於出貨情事，即難認有可歸責於乙○○
      之事由。
      乙○○主張：系爭薑品放入裕國公司冷藏庫時，並無帶土
      ；又農產品種類眾多，每一種農產品採收後進冷藏庫，基
      本上都是活的，不同種類之農產品，有不同之包裝，例如
      葉菜不能完全密封、梨子要以膠膜包住以防脫水，至於老
      薑則應半密封，即在內層包裝之塑膠袋、及外層紙箱不規
      則打洞以通氣，並防脫水，其就系爭薑品包裝方式，並無
      不妥等語；而裕國公司則辯以：系爭薑品之毀壞係於放入
      裕國公司冷藏庫時，即有帶土，而土中本身就帶有細菌，
      品質自易生問題；又薑品正確之包裝方式，應僅以紙箱包
      裝，倘其內再罩以一層塑膠袋，會導致空氣無法對流，田
      間熱無法蒸發而形成水珠附著於塑膠袋內，乙○○係先以
      塑膠袋包裝系爭薑品後再裝入紙箱，因而造成通風不良，
      不易散熱，造成腐壞；又薑品冷藏保存逾5個月即有可能
      損壞，系爭租約約定租期長達11個月，已逾保存期限等語
      。經查：乙○○存放在裕國公司冷藏庫之系爭薑品，均係
      先以不規則打洞之塑膠袋包裝後，再裝入外層之紙箱內之
      情，為兩造所不爭。裕國公司係以乙○○於本院日準備程
      序中陳稱：「老薑是向薑農買了挖起來之後曝曬一、二個
      小時裝箱」等語（見本院卷第83頁背面）、及證人曾健華
      於原審證稱：「對於貨主的包裝方式，因為有以塑膠袋包
      裝，可能使得裡面的空氣無法排出。雖然塑膠袋有打洞，
      還是不夠薑品的呼吸」之證詞（見原審卷(二)第104頁）為
      據，而認乙○○對系爭薑品入冷藏庫時，即帶土，且包裝
      方式不妥，惟依農試所上開函示，目前無相關文獻供有利
      之舉證，證明老薑之冷藏保存方式會因產地或品種之不同
      ，而有不同之冷藏保存方式；目前亦無相關文獻供有利之
      舉證，證明老薑冷藏保存時，紙箱內包裹打洞塑膠袋與未
      包裹塑膠袋將會影響紙箱內的相對溼度，若相對溼度高於
      適當的貯藏溼度，將有可能會造成產品腐敗；又目前無相
      關文獻供有利之舉證，證明老薑冷藏保存是否宜帶有土壤
      ，由於土壤清洗包裝等過程中可能會造成老薑機械傷害表
      皮破皮破損，使蒸散作用加劇，在貯藏期間可能會引起薑
      萎縮  、腐敗及增加發芽時病害的發生率等語。依此；乙
      ○○於系爭薑品冷藏庫時，雖以打洞之塑膠袋包裝薑品後
      再裝入紙箱，或縱於系爭薑品包裝時帶土，均非引發系爭
      薑品腐壞之原因，系爭薑品之所以腐壞，係因溼度控制不
      當，始是薑品腐壞之主因；且將薑品先清洗土壤後再為包
      裝，反可能造成老薑表皮破損之傷害，使蒸散作用加劇，
      更易引發薑品之萎縮、腐敗及發芽率。又據證人巳○○、
      午○○於原審均證稱：包裝薑品之紙箱裡面有塑膠袋，塑
      膠袋裡面再裝老薑，在正常的溫度底下，因為塑膠袋有打
      洞，而溫度是感應的，冷熱是傳導的，空氣是對流的，所
      以包裝沒有問題，其等受乙○○寄託之薑品腐壞僅係微量
      等語甚詳（見原審卷(二)第9、12頁）；而證人即向乙○○
      系爭薑品之卯○○於原審亦結稱：「薑之包裝於紙箱裡面
      一定要有塑膠袋，才不會失重即脫水、枯萎，有塑膠袋的
      話，薑的水份才不會蒸發，我以前買的薑，也都是這樣包
      裝」等語甚詳（見原審卷(二)第104頁），益徵；乙○○就
      系爭薑品包裝方式，並無過失。至裕國公司又以：系爭租
      約約定租期長達11個月，已逾保存期限云云，查兩造簽訂
      系爭租約期間固自96年2月l日起至96年12月31日止，惟查
      乙○○係自96年1月30日起陸續將薑品存放入裕國公司冷
      藏庫，至96年5月3日共計15,597箱，已如上述，足見；系
      爭薑品係陸續入庫，且自96年3月起即陸續出貨，有上開
      異動明細表可稽．系爭薑品既係陸續入庫、及出貨，每批
      薑品在冷藏庫之時間未必均長達11月之久，尚難以系爭租
      約約定之租期為11月，即認乙○○所有系爭薑品之保存期
      限為11個月，裕國公司此部分所辯，委無足取。另據證人
      卯○○於原審結證稱：「其係從事農產品的中盤商，每年
      都向乙○○購買薑，有10多年了，96年亦向乙○○買薑，
      也簽訂買賣契約書，．．．於訂約時其至裕國冷凍公司看
      過貨品後才訂約的，第一階段出貨約在農曆6月，第二階
      段隔一個月，6月出貨每台斤30元，7月出貨每台斤40元，
      付定金300萬元，先付50萬元現金，其餘定金出貨前全部
      付清，因當時聽說薑開始腐爛，所以提前在國曆6、7月左
      右出貨，直出貨到300萬元為止，以後就沒有再買，因貨
      色已很差了，開始腐爛、發芽，乙○○載回家的，其有看
      過，因貨色太差，所以就不買了」等語甚詳（見原審卷(二)
      第102頁背面），並提出96年3月26日之買賣契約書、及付
      款明細表為證（見原審卷(一)第103、104頁）；而裕國公司
      對乙○○出售予證人卯○○之上開薑品之日期、數量、、
      及價金並不爭執，已如前述；又依乙○○與卯○○簽訂之
      買賣契約約定，卯○○原本向乙○○買受之薑品總計為60
      萬台斤，約定於當年之農曆6、7月出貨，而乙○○寄放在
      裕國公司冷藏庫之系爭薑品總計為15,597箱，每箱30公斤
      ，折合為50台斤，總計為779,850台斤，亦已如上述，核
      乙○○將系爭薑品77%數量出售予卯○○，而系爭薑品於
      96年3月17日前仍有大量入庫，且依農業試驗所上函示，
      如溫度在10℃可達3月之久，如15℃者，可達5月之久，益
      見；乙○○寄存在裕國公司之薑品，並無欲長期間冷藏，
      其於市場價格適當時，即隨時伺機出售，且約定出售予卯
      ○○之日期，亦不能證明已超出3個月、或5個月之合理保
      存期間，則裕國公司以系爭薑品係超出保存期間，始生腐
      壞，乃屬自然現象，不可歸責於裕國公司云云，亦無可採
      。裕國公司又以：裕國公司於發現系爭薑品有腐壞之情形
      後，即通知乙○○催請其儘速出貨，且乙○○既與證人卯
      ○○簽訂買賣契約，亦可出貨予卯○○，但乙○○卻遲至
      96年7月2日始陸續少量出貨，其顯怠於抽驗及出貨，裕國
      公司並無違約等語，惟已為乙○○所否認，並以：其並未
      怠於抽驗及出貨，其於96年3、4月間，即陸續開始出貨，
      當時發現有凍傷、腐壞情形後，即告知裕國公司，並多次
      協商處理，惟裕國公司無法在專業上提供解決之道，該期
      間因非屬大量使用薑品之季節，僅能少量出貨等語。查系
      爭租約第11條約定：「乙方認知本契約標的物為農產品，
      會因種植之土壤氣候及管理條件與自然老化等因素而致變
      質或腐爛，若甲方發現標的物之品質有變異，或已不適再
      繼續冷藏時，得即以電話或書面通知乙方知悉，乙方應即
      出清存貨，否則一切責任均由乙方自負」。而裕國公司固
      分別於96年6月22日以九六群胤字第75號律師函、96年7月
      30日台中工業區郵局第735號存證信函、及96年9月14日台
      中工業區郵局第948號存證信函，通知乙○○系爭薑品有
      質變、及腐爛等情形，要求儘速出貨等情，有上開存證信
      函在卷可稽（見原審卷(一)第30至33頁）。惟查：乙○○確
      於96年3、4月間即陸續出貨；又乙○○確已將未腐壞之薑
      品出賣10萬台斤予證人卯○○，又將未腐壞之133,950台
      斤陸續出售予他人完畢，其主張其餘腐壞部分已無法出售
      等情；證人卯○○上開證述，亦以當時因薑開始腐爛，乃
      提前在國曆6、7月左右出貨，直出貨到300萬元為止，因
      貨色已很差，開始腐爛、發芽，其就不買等語，亦已如上
      述，足見；乙○○並非不為處理，而係系爭薑品已開始腐
      壞，並無買主會購買已腐壞之貨品；且無證據證明乙○○
      於受通知時，有怠於出貨之情事，裕國公司徒以系爭租約
      第11條約定為之卸責，罔顧系爭薑品之腐壞情形，事實上
      已難覓得買主；且於96年7月30日存放在冷藏載之薑品尚
      有13,661箱（此為兩造所不爭，見本院卷第199頁、及210
      頁背面），此數量相當龐大，裕國公司雖催促應立即出清
      存貨，惟乙○○以當時市場需求量並不大，銷售不易，如
      立即自冷藏庫清出，只會更加速薑品腐壞一途等語，按市
      場需求量並非個人所能掌控，裕國公裕以系爭薑品有腐壞
      情事，即令乙○○應立即出清存貨，已有違公平誠信原則
      。再者；依系爭租約第11條約定，須因種植之土壤氣候及
      管理條件與自然老化等因素，所造成之變質或腐爛，經裕
      國公司通知時，乙○○始應即出清存貨，惟系爭薑品腐壞
      之原因，係因裕國公司堆置方式不妥、未落實溫度管理、
      及濕度設定過高所致，可歸責於裕國公司之事由較多，尚
      乏積極事證證明系爭薑品係因種植之土壤氣候、及自然老
      化等因素而致之質變、腐爛之情，依此；裕國公司要求乙
      ○○應負立即出清存貨，亦與該約定之事由有間，裕國公
      司此部分所辯，應無足取。
  (三)裕國公司對系爭薑品之腐壞應負不完全給付責任；而乙○○
    對於系爭薑品寄存亦有溫度指示上之過失。裕國公司應負擔
    系爭薑品損害之責任為70%，乙○○為30%。
    查系爭薑品因堆置方式不當、及冷藏庫濕度過高，均為可歸
    責於裕國公司之事由；而乙○○就冷藏溫度之指示有過失，
    但裕國公司亦有冷藏庫溫度管理之疏失；另乙○○就系爭薑
    品包裝方式，並無過失等情，均已如上述。按受寄人保管寄
    託物，其受有報酬者，應以善良管理人之注意為之。又損害
    賠償，除法律另有規定或契約另有訂定外，應以填補債權人
    所受損害及所失利益為限。依通常情形，或依已定之計劃、
    設備或其他特別情事，可得預期之利益，視為所失利益。再
    損害之發生或擴大，被害人與有過失者，法院得減輕賠償金
    額，或免除之。民法第590條、216條、及217條第1項分別定
    有明文。又依系爭租約第4、5條約定，裕國公司受託寄放系
    爭薑品受有1,801,454元租金報酬，乙○○亦已給付完畢，
    則裕國公司於受寄期間內本應盡善良管理人之注意義務保管
    寄託物，勿使冷藏之系爭薑品長芽、發霉、腐爛。惟裕國公
    司卻因上開疏失，違反善良管理人之注意義務，致系爭薑品
    發生腐壞情形，且比例高達65.5%，經計算乙○○因系爭薑
    品之腐壞，其所受損害為14,026,616元、及所失利益5,199,
    944元，總計為19,226,560元，已如前述，裕國公司自應負
    不完全給付之損害賠償責任。本院綜合裕國公司對系爭薑品
    堆置方式不當、及冷藏庫濕度過高；而乙○○就冷藏溫度之
    指示有過失（惟裕國公司對溫度管理亦有部分疏失）等情，
    認裕國公司應負擔系爭薑品損害之責任為70%，乙○○為30%
    ，是乙○○上開所受19,226,560元之損害額，裕國公司應賠
    償之金額為13,458,592元 (計算方式：19,226,560元ｘ70%
    ＝13,458,592元）。乙○○請求裕國公司之金額於上開准許
    範圍內、及自起訴狀送達翌日即96年9月18日起至清償日止
    ，按年息5%計算利息，為有理由，應予准許；至逾上開範圍
    之請求，洵屬無據，應予駁回。
七、綜上所述，乙○○依兩造簽訂之系爭冷藏庫租賃契約書、民
    法第614條、第590條倉庫暨寄託契約、及民法第227條第1項
    不完全給付法律關係，請求裕國公司應給付系爭薑品於寄託
    期間發生腐爛、凍傷、及發芽所生之上開損失13,458,592元
    ，及自起訴狀送達翌日即96年9月18日起至清償日止，按年
    息5%計算利息，乙○○之請求在上開範圍內為有理由，應予
    以准許，至逾此範圍之請求，為無理由，應予駁回。原審僅
    准乙○○10,273,200元暨法定遲延利息部分之請求，乙○○
    提起本件上訴，請求裕國公司應再給付其10,273,200元暨法
    定遲延利息，則乙○○於3,185,392元範圍內之上訴為有理
    由，原審就此部分為其敗訴之判決部分，容有未洽，自應由
    本院予以廢棄，改判如主文第二項所示；至乙○○其餘部分
    之上訴、及裕國公司之上訴，則為無理由，均應予駁回。又
    兩造均陳明願供擔保請准宣告假執行、及免為假執行，爰分
    別酌定相當擔保金併准許之。
八、本案事實已臻明確，兩造其餘攻擊防禦方法，不足以影響本
    判決結果，爰不一一論述，併此敘明。
據上論結：本件上訴乙○○為一部有理由、一部無理由，裕國公
司之上訴為無理由，依民事訴訟法第449條第1項、第450條、第
79條、第463條、第390條第2項、第392條，判決如主文。
中    華    民    國    98    年    6     月    2     日
                  民事第四庭    審判長法  官  陳蘇宗
                                      法  官  黃永祥
                                      法  官  張浴美
以上正本係照原本作成。
如對本判決上訴，須於收受判決送達後20日內向本院提出上訴書
狀，其未表明上訴理由者，應於提出上訴後20日內向本院提出上
訴理由書（須按他造人數附具繕本）。
上訴時應提出委任律師為訴訟代理人之委任狀。具有民事訴訟法
第466條之1第1項但書或第2項之情形為訴訟代理人者，另應附具
律師及格證書及釋明委任人與受任人有該條項所定關係之釋明文
書影本。
                                      書記官  阮正枝
中    華    民    國    98    年    6     月    2     日
                                                      Ｍ


司法院資訊處製作；財團法人民間司法改革基金會備份。
